臺灣高等法院刑事判決
上　訴　人　臺灣桃園地方法院檢察署檢察官
上　訴　人
即　被　告　甲○
指定辯護人　本院公設辯護人李廣澤
上列上訴人因被告家暴傷害等案件，不服臺灣桃園地方法院93年
度訴字第57號，中華民國93年10月19日第一審判決（起訴案號：
臺灣桃園地方法院檢察署92年度偵字第16389號），提起上訴，
本院判決如下：
    主  文
上訴駁回。
    事  實
一、甲○於民國（下同）88年間，因傷害案件，經臺灣桃園地方
    法院88年壢簡字第1064號判決拘役50日確定；又於89年間因
    傷害案件，經同法院89年壢簡字第1283號判決拘役30日確定
    。91年間，因傷害案件，經臺灣桃園地方法院簡易庭90年壢
    簡字第510號判決有期徒刑3月，上訴後經同法院92年簡上字
    第34號判決上訴駁回確定；91年間又因妨害家庭案件，經同
    法院90年簡上字第154號判決有期徒刑4月確定。甲○因傷害
    及妨害家庭二案分被判處有期徒刑3月及4月，經臺灣桃園地
    方法院94年聲字第2052號案於94年8月裁定合併應執行有期
    徒刑7月，如易科罰金以佰元折算壹日（妨害家庭所處之
    有期徒刑4月，於91年12月11日易科罰金執行完畢；傷害罪
    所處之有期徒刑於92年10月31日易科罰金執行完畢，但因該
    二案所處之有期徒刑，經裁定合併應執行有期徒刑7月，故
    應以最後執行完畢日即92年10月31日為執行完畢日期，時在
    後述本件犯行之後，故本件後述之犯行不構成累犯）。
二、甲○與乙○○為夫妻，2人並育有劉邦宣、劉珈汶2子女。甲
    ○與乙○○感情不睦，已離家多年。92年8月8日父親節當天
    20時許，甲○之女劉珈汶以電話聯繫甲○，請其回家共度父
    親節，2人在電話中因談及房屋遭法院查封拍賣之事，甲○
    認此事與乙○○有關，遂臨時起意，基於普通傷害之犯意，
    攜帶水果刀1把並藏放於隨身攜帶之皮包內，於同日20時40
    分許，前往乙○○所開設位於桃園縣平鎮市○○路雙連1 段
    62號之餐廳兼住家，先以腳踢開該址自動門進入屋內，見乙
    ○○與其子女劉邦宣、劉珈汶正在屋內看電視，隨即上前質
    問乙○○為何把房子賣掉，同時並先掌摑乙○○臉部1掌，
    再接續對乙○○施以拳打腳踢，乙○○未予理會，甲○遂取
    出預藏之水果刀1把，接續向乙○○劃去，並劃到乙○○右
    上臂1刀，乙○○因上開甲○接續之攻擊而受有右上臂挫傷3
    處（1公分Ｘ0.5公分、1公分Ｘ0.5公分、0.5公分Ｘ0.5 公
    分）、鼻挫傷（0.5公分Ｘ0.5公分）、頸部瘀傷（20公分Ｘ
    1公分）等傷害，乙○○被傷害後，緊急抓起屋內之椅子抵
    擋，並以該椅將甲○推往屋外。甲○被推往屋外後，因憤恨
    難消，又另行起意，基於毀損之故意，在上址屋外，持上開
    水果刀，接續砍、刺乙○○所有車牌號碼：ＭＮＴ─718號
    輕型機車之壓克力擋風板、塑膠製坐墊，致該輕型機車之壓
    克力擋風板破碎損壞、塑膠製坐墊破裂損壞，足以生損害於
    乙○○。嗣為乙○○之女劉珈汶報警後，經警於同日查獲，
    並扣得水果刀1把。
三、案經乙○○告訴，由桃園縣警察局平鎮分局移送台灣桃園地
    方法院檢察署檢察官偵查起訴。
    理  由
一、上訴人即被告甲○陳明其於前揭時、地與被害人乙○○爭吵
    、拉扯，其後並由員警洪明義在其包包內查獲水果刀1把等
    事實，然矢口否認有何傷害、毀損之犯行，警詢時先辯稱：
    92年8月8日伊到乙○○住處拿健保卡，伊未對乙○○拳打腳
    踢或持刀攻擊，是乙○○拿刀砍伊，並用椅子打伊，伊並因
    此受有傷害，警方在伊包包內搜出之水果刀，從何而來伊不
    知道，當天僅伊與乙○○在場，無其他人看見案發經過云云
    ；於檢察官訊問時又改稱：當天未與乙○○吵架或持刀砍乙
    ○○云云；於原審審理時又辯稱：當天伊沒有打乙○○，伊
    沒見過扣案的水果刀，上開機車伊沒見過，是誰的伊也不清
    楚云云。惟查，被告徒手毆打被害人乙○○並接續持水果刀
    劃傷被害人右上臂1刀之犯罪事實，業據被害人於檢察官訊
    問中指訴甚詳，並經被害人以證人之身分於原審交互詰問時
    具結證稱：92年8月8日20時許，伊在住處看電視，被告腳踢
    自動門進入屋內，質問伊為何要讓被告的房子被法院查封賣
    掉，伊回稱妳沒地方住，可以回家住，被告即以拳、腳攻擊
    伊，拉伊的衣領，並宣稱：打死你等語，伊因此跌倒在地，
    伊兒子劉邦宣見狀便把被告拉開，然被告仍從背包內拿出刀
    子，向伊喉嚨方向揮砍，伊雖有閃避，仍被劃到右上臂，被
    告再持刀揮向伊時，伊就以坐椅把被告推到屋外，被告到屋
    外後，就用刀子猛砍伊所有機車等語。另証人即被告與被害
    人之兒子劉邦宣於檢察官訊問時證稱：伊看見被告拿出預藏
    在背包裡之菜刀（實為水果刀）砍殺乙○○，乙○○拿起坐
    椅抵擋，然右手臂仍被砍傷，當時被告叫乙○○去死，後來
    被告又持刀砍破乙○○所有之機車坐椅及擋風板，還不小心
    將自己的手砍傷等語；証人即被告與被害人之女兒劉珈汶於
    檢察官訊問時證稱：被告對乙○○摑臉、腳踢2下，乙○○
    並未還手，被告見乙○○無反應，隨即拿出預藏在背包裡之
    菜刀（實為水果刀），以左、右揮砍之方式，用力砍殺乙○
    ○，乙○○拿起坐椅抵擋，右手臂仍被砍傷，隨後被告又持
    刀砍破乙○○所有之輕型機車之坐椅、擋風板，並不小心將
    自己之手弄傷等語。劉邦宣於原審交互詰問時再次證述：被
    告回來的時候，伊與乙○○、劉珈汶在家，被告一進來，就
    一直質問乙○○為何要把房子賣掉，然後先打乙○○一巴掌
    ，並一直打乙○○，抓乙○○的衣領，然後被告從包包裡面
    拿出菜刀來，將乙○○右上臂砍下一層皮，乙○○就用椅子
    把被告推出去，被告就在屋外持刀砍乙○○所有機車之擋風
    板及坐墊，後來被告又從外面衝進來要打乙○○，乙○○就
    把被告壓在地上，劉珈汶就打電話報警等語；劉珈汶於原審
    交互詰問時亦證稱：當天係伊先打電話給被告，問被告是否
    要回來一起過父親節，被告就在電話裡面責怪乙○○把房子
    賣掉，掛完電話大約隔了5到10分鐘，被告以腳踢自動門進
    入屋內，當時伊與乙○○、劉邦宣在看電視，被告進屋後就
    踢打乙○○，並質問乙○○為何把房子賣掉，害被告沒地方
    住，然後被告就一直扯乙○○的衣領，並一直打乙○○，乙
    ○○不理被告，被告就把刀子從皮包拿出來，砍向乙○○，
    並稱：要殺死你等語3次，劉邦宣就跑過去把被告推開，乙
    ○○就拿起椅子擋住被告，並用椅子把被告推出去，被告在
    屋外仍一直砍乙○○所有機車之擋風板及坐墊等語。審酌證
    人劉邦宣、劉珈汶上開證言，除與被害人指訴相符外，且其
    等在檢察官訊問時及原審交互詰問時之證言，前後一致，互
    核相符，並有陽明醫院乙診字第1532101082號診斷証明書1
    紙，扣案之水果刀1把及遭毀損之機車壓克力擋風板碎片1包
    、機車照片2張、被害人右上臂受傷照片1張、水果刀照片4
    張可資佐證。參以被告是證人2人之母親，雖被害人是證人2
    人之父親，然依常情若證人父親真未遭證人母親毆打，子女
    怎有可能故意誣攀母親之理，劉邦宣、劉珈汶上開證言應堪
    採信。此外案發當天據報前往現場處理之員警洪明義原審審
    理時亦證稱：伊到現場後看到被告、乙○○、劉邦宣、劉珈
    汶在場，現場有血跡，乙○○衣服上面有血跡，乙○○的手
    有受傷，機車有毀損，伊請被告把包包裡面的東西倒出來，
    裡面就有扣案的水果刀，將被告帶回警局途中，被告有將扣
    案水果刀丟到車外，後經我們找回等語。再參酌被告於原審
    審理中稱：我到警局途中，有將這把刀丟掉，我覺得為何我
    皮包裡面有這種東西，於警察正在盤查前面車子，我就把刀
    子丟掉等語。亦足證劉邦宣、劉珈汶當時確在現場，且被告
    持有水果刀，乙○○當時確實受有傷害，而其所有機車亦確
    實遭到毀損之事實。綜上所述，足認被告確係於上開時、地
    ，先以拳、腳攻擊被害人，接續再以水果刀劃傷被害人，致
    被害人受有上開傷害，並繼而毀損被害人之機車壓克力擋風
    板、坐墊無誤。被告雖否認傷害及毀損，並以前詞置辯，然
    其所辯，除就劉邦宣、劉珈汶是否在現場乙節與事實不符外
    ，對於當天其是否與乙○○發生爭吵或肢體衝突，當天其本
    人是否受有傷害，受傷之原因為何等情，其陳述亦前後反覆
    不一，且其如未見過扣案之水果刀，何以該水果刀會置於其
    皮包內為警扣獲？其何以於至警局途中將該水果刀丟到車外
    ，企圖湮滅該項證據？益見其有持該水果刀犯罪，是其所辯
    顯係卸責之詞，而不可採信。又依陽明醫院診斷明書所載被
    害人係受有右上臂挫傷3處處（1公分Ｘ0.5公分、1公分Ｘ0.
    5 公分、0.5公分Ｘ0.5公分）、鼻挫傷（0.5公分Ｘ0.5公分
    ）、頸部瘀傷（20公分Ｘ1公分）等輕傷害，且其中上開水
    果刀劃傷之右上臂，亦僅有輕微之挫傷，再由卷附乙○○右
    上臂受傷照片觀之，上開傷害亦僅傷及皮膚表層之淺處，且
    力道不重，並非由外而內猛力刺入，故應係被害人遭被告拳
    打時之擦傷及遭被告持上開水果刀削擦所致。依被害人及證
    人前揭所述，被告雖於行兇時有口出殺死你之言詞，但觀乎
    被害人傷勢不重，且被告於遭被害人推出屋外後，僅毀損被
    害人機車擋風板、坐墊以洩憤，並未再有何殺人之舉動，足
    認被告係基於傷害之犯意而為，並非基於殺人之犯意甚明，
    至於被告持刀揚稱要殺死被害人，乃係因衝突間出於威嚇被
    害人之言詞，尚不能逕以其言詞內容謂要殺死被害人，即推
    定其有殺人之主觀犯意，被害人稱被告係基於殺人犯意而為
    ，亦非可採。且恐嚇言詞屬危險犯，亦應為實害犯之傷害罪
    所吸收，故不另論被告以恐嚇罪。另本件係被告接續對被害
    人出拳腳及水果刀攻擊，被害人乃以木製坐椅將被告推出屋
    外，進而將被告壓倒在地，被害人對被告並無其他之侵害行
    為，乃被告攻擊被害人成傷，其攻擊行為，並非為排除對方
    不法侵害而加以還擊之防衛行為，自不得主張正當防衛，辯
    護人辯護意旨指被告係正當防衛不應處罰云云，亦非可採。
    本件事証明確，被告之傷害、毀損犯行足堪認定。
二、被告以拳腳毆打及持刀劃傷被害人乙○○成傷部分，係犯刑
    法第277條第1項之傷害罪。且依前開說明，被告係基於傷害
    人之犯意，而以拳腳及水果刀攻擊被害人，公訴人認被告係
    犯殺人未遂罪，此部分起訴法條容有未洽，應予變更。被告
    傷害前之持刀及言詞恐嚇被害人之危險行為，為傷害被害人
    之實害行為所吸收，不另論罪。查被害人係被告之配偶，依
    家庭暴力防治法第3條第1款規定，為被告之家庭成員，被告
    對其家庭成員即被害人，以拳腳、揮刀擊打成傷等方式，故
    意實施身體上不法侵害之家庭暴力行為而成立刑法之傷害罪
    ，核被告所為，屬家庭暴力防治法第2條第2項之家庭暴力罪
    ，應予敘明。被告持刀破壞被害人所有機車壓克力擋風板、
    塑膠坐墊，足以生損害於被害人部分，核犯刑法第354條之
    毀損器物罪。被告係於毆打傷害被害人後，經被害人以椅子
    抵擋，推往屋外後，始又起意毀損被害人停置於屋外之機車
    擋風板與座墊，所犯傷害、毀損2罪，犯意各別，且罪名不
    同，應分論併罰。
三、被告前所犯傷害及妨害家庭二案分被判處有期徒刑3月及4月
    ，經臺灣桃園地方法院94年聲字第2052號案於94年8月裁定
    合併應執行有期徒刑7月，如易科罰金以佰元折算壹日，
    此有該裁定影本附卷足憑（見本院卷第113頁）。上開妨害
    家庭所處有期徒刑4月，雖於91年12月11日易科罰金，但此
    僅係合併之有期徒刑7月刑期一部之執行，並非全部已執行
    完畢；而傷害罪所處之有期徒刑3月，於92年10月31日始易
    科罰金執行完畢，時在本件犯行之後，故本件犯行不構成累
    犯，併此敘明。
四、原審審酌被告曾於88年、89年間2度因傷害案件，經判處拘
    役確定，並執行完畢；有臺灣桃園地方法院檢察署刑案資料
    查註紀錄表、本院被告全國前案紀錄表各1紙可按，再犯本
    件傷害、毀損犯行，惡性不輕，及被害人之傷勢情形、機車
    毀壞情形非重，與被告犯後態度等一切情狀，適用刑法第27
    7條第1項、第354條、第41條第1項前段、第2項，第51條第5
    款，罰金罰鍰提高標準條例第1條前段、第2條，就傷害部分
    判處被告有期徒刑5月，就毀損部分，判處被告有期徒刑3月
    ，並均諭知如易科罰金時，均以銀元300元折算1日之標準，
    而後合併定應執行刑為有期徒刑7月，再諭知易科罰金時，
    以銀元300元折算1日之標準，又以被告持以劃傷被害人之水
    果刀1把，雖為供犯罪所用之物，惟無證據可證明係屬被告
    所有，不予宣告沒收，於理由中敘明，經核並無不合。
五、檢察官循告訴人之聲請提起上訴，指原審量刑過輕；被告提
    起上訴，指原審量刑過重云云。惟量刑屬法院之職權，原審
    已於理由欄內敘明量刑審酌之一切情狀，且原審量刑亦無失
    之於過重或過輕之情形，檢察官及被告之上訴，均無理由，
    均應予駁回。
據上論斷，應依刑事訴訟法第368條，判決如主文。
本案經檢察官劉斐玲到庭執行職務。
中　　華　　民　　國　　94　　年　　12　　月　　13　　日
                  刑事第十四庭判長法  官  張連財
                                  法  官  楊照男
                                  法  官  林明俊
以上正本證明與原本無異。
檢察官如不服本判決，應於收受送達後十日內向本院提出上訴書
狀，其未敘述上訴之理由者並得於提起上訴後十日內向本院補提
理由書（均須按他造當事人之人數附繕本）。
被告不得上訴。
                                  書記官  蕭進忠
中　　華　　民　　國　　94　　年　　12　　月　　19　　日
附本件論罪科刑依據之法條
刑法第二百七十七條第一項
傷害人之身體或健康者，處三年以下有期徒刑，拘役或一千元以
下罰金。
刑法第三百五十四條
毀棄、損壞前二條以外之他人之物或致令不堪用，足以生損害於
公眾或他人者，處二年以下有期徒刑、拘役或五百元以下罰金。
